【裁判字號】    91,易,1171
【裁判日期】    920109
【裁判案由】    違反毒品危害防制條例
【裁判全文】
臺灣屏東地方法院刑事判決                        九十一年度易字第一一七一號
    公  訴  人  臺灣屏東地方法院檢察署檢察官
    被      告  甲○○
右列被告因違反毒品危害防制條例案件，經檢察官聲請簡易判決處刑（九十一年度毒
偵字第三五三號），本院潮州簡易庭審酌後認為不宜簡易判決處刑，移送本院改依通
常程序審理，本院判決如左：
    主  文
本件公訴不受理。
扣案之第二級毒品大麻淨重拾點肆肆公克沒收銷燬之。
    理  由
一、公訴意旨略以：被告甲○○明知大麻係屬毒品危害防制條例第二條第一項第二款
    之第二級毒品，不得非法持有，竟於九十一年二月初非法持有大麻淨重十點四四
    公克，嗣於同年四月六日上午七時二十分許，在屏東縣恆春鎮○○路三三之二號
    後面廣場夢田音樂會場為警查獲，並扣得上開大麻，因認被告涉犯毒品危害防制
    條例第十一條第二項之持有第二級毒品罪嫌等語。
二、按起訴之程序違背規定者，應諭知不受理之判決，刑事訴訟法第三百零三條第一
    款定有明文；又犯毒品危害防制條例第十條之罪（即施用第一級、第二級毒品）
    者，檢察官應先將被告送勒戒處所觀察、勒戒。經觀察、勒戒後認有繼續施用毒
    品之傾向者，由檢察官聲請法院裁定令入戒治處所施以強制戒治；強制戒治期滿
    或交付保護管束期滿，應由檢察官為不起訴之處分，同法第二十條第一、二項、
    第二十三條第一項分別定有明文。
三、本件公訴人認被告甲○○係犯毒品危害防制條例第十一條第二項之持有第二級毒
    品罪，無非係以被告於偵查時供稱所購買之大麻在屏東沒有施用之自白及扣案毒
    品為其論據。惟為被告於警訊、偵查及本院審理時均供稱：被查獲大麻係放在車
    內置物箱，有施用，最近一次係在九十一年三月六日晚上在台北市○○○路「Ｔ
    Ｔｐｕｂ」店內施用，帶這些大麻係要自己要施用的等語。
四、經查：
  (一)被告於警訊時供稱：扣案物是放在伊所駕駛紅色自小客車的駕駛座旁置物箱內查
    獲一支半及後座的黑色背包內所查獲二支，是從去年（九十年）約十一月下旬開
    始吸食，最近一次是在九十一年三月六日晚上在台北市○○○路「ＴＴｐｕｂ」
    店內吸食，是向一位綽號「阿正」的人購買等語（見九十一年四月六日警訊筆錄
    ）；於偵查時復供稱：大麻是從九十年十一月吸的，以前都是在台北ｐｕｂ吸的
    ，最近的一次是三月六日或七日左右，地點也是在台北，持有之大麻是今年過年
    前在台北ｐｕｂ跟人家買的等語（見偵查卷九十一年四月六日偵訊筆錄）；而於
    本院審理時亦供稱：帶這些大麻是自己要吸食用的，買的時候有吸食過，賣伊東
    西的人有拿給伊吸過，伊以前沒有吸食過大麻等語（見本院卷第四十三頁），互
    核大致相符，足徵被告在九十一年三月六日前確實有施用第二級毒品大麻之事實
    ，洵堪認定。雖被告於九十一年四月六日被查獲時所親排之尿液，經檢驗其結果
    未呈現大麻陽性反應，惟實難遽此推翻被告確有施用第二級毒品大麻之事實，應
    甚明確。
  (二)又被告前揭施用第二級毒品之犯行雖尚未適用毒品危害防制條例第十條及第二十
    條之規定，由檢察官就被告施用毒品犯行先將之送勒戒處所觀察勒戒，惟並不因
    之得以免卻該觀察勒戒之處分，觀之毒品危害防制條例第十條及第二十條第一項
    之規定自明。又被告既有施用毒品犯行，其持有毒品行為當為施用毒品之犯行所
    吸收，不另論罪，公訴人依法自不得單就被告持有毒品之行為提起公訴，公訴人
    未先將被告送勒戒處所觀察勒戒，遽爾就被告持有毒品行為提起公訴，揆諸前開
    說明，其起訴程序顯然違背規定，自應為不受理之諭知。
五、末按，沒收雖屬於從刑之一種，原則上非有主刑之存在不得單獨為之，惟違禁物
    依刑法第四十條之規定得單獨宣告沒收，法院縱為無罪、免訴、不受理之判決亦
    得單獨宣告之（參考司法院院字第六十七號、第二一六九號解釋、最高法院二十
    五年非字第三一二號判例、七十六年十月二十七日廳刑一字第一九五０號函復
    臺灣高等法院）。扣案毒品確係大麻，且其重量為淨重一０．四四公克，業經法
    務部調查局於九十一年九月二十日以調科壹字第０九一００六二六五七０號函覆
    本院潮州簡易庭，及九十一年十二月十一日調科壹字第０九一００八００三七０
    號函送臺灣屏東地方法院檢察署轉覆本院所附「獲案毒品處理流程管制作業要點
    第十條規定，調查局檢驗結果通知書上記載之毒品之分級及品項、毛重、包數與
    移送機關資料有出入時，以調查局檢驗結果通知書為準」，而被告於本院調查時
    表明其持有之毒品即為調查局回函所指之毒品無訛（見本院卷第十九頁）。是故
    ，扣案毒品經送驗，其黑色膏塊物五小塊均含第二級第二四項毒品大麻成分，合
    計淨重一０．四四公克（包裝重０．四五公克），有法務部調查局九十一年六月
    十八日調科壹字第二四０００二一四四號鑑定通知書附卷足稽。上開扣案之第二
    級毒品大麻淨重一０．四四公克，係屬違禁物，至為明確，揆諸前開見解，自應
    依毒品危害防制條例第十八條第一項之規定，不問屬於犯人與否，併予宣告沒收
    銷燬之。
據上論斷，應依刑事訴訟法第四百五十二條、第三百零三條第一款，毒品危害防制條
例第十八條第一項，判決如主文。
本案經檢察官劉俊儀到庭執行職務
中      華      民      國      九十二      年     一      月      九    日
                                      臺灣屏東地方法院刑事第三庭
                                          審判長法  官  蔡國卿
                                                法  官  洪乙心
                                                法  官  李淑惠
右正本證明與原本無異。
如不服本判決應於收受本判決送達後十日內向本院提出上訴書狀，其未敘述上訴理由
者，並得於提起上訴後十日內向本院補提理由書狀（均須按他造當事人之人數附繕本
 ）「切勿逕送上級法院」
                  書記官  魏慧夷
中    華    民    國     九十二      年      一      月       九      日


司法院資訊處製作；財團法人民間司法改革基金會備份。
